【裁判字號】    97,簡上,540
【裁判日期】    980206
【裁判案由】    詐欺
【裁判全文】
臺灣臺北地方法院刑事判決             97年度簡上字第540號
上  訴  人  臺灣臺北地方法院檢察署檢察官
被      告  丙○○
                      7樓之5
上列上訴人因被告詐欺案件，不服本院民國97年11月18日97年度
簡字第4460號第一審簡易判決（聲請簡易判決處刑案號：臺灣臺
北地方法院檢察署97年度偵字第20372 號）提起上訴，及移送併
案（同署97年度偵字第27018 號、第25683 號），本院管轄第二
審之合議庭審理，判決如下︰
    主  文
原判決撤銷。
丙○○幫助意圖為自己不法之所有，以詐術使人將本人之物交付
，處拘役伍拾日，如易科罰金，以新臺幣壹仟元折算壹日。
    事  實
一、丙○○能預見其所申請金融帳戶之提款卡及密碼提供他人使
    用，常與財產犯罪密切相關，可能被詐欺集團所利用以遂其
    詐欺犯罪所得財物或財產上利益之目的，竟仍容任所提供之
    帳戶被詐欺集團用以詐欺取財結果之發生，基於幫助他人詐
    欺取財之不確定故意，於民國97年7 月23日下午5 時許，在
    臺北市○○○路之凱薩飯店附近，將其前於玉山商業銀行股
    份有限公司松山分行（下稱玉山銀行松山分行）帳號000000
    0000000000號帳戶之提款卡及密碼，交付姓名、年籍均不詳
    綽號「小吳」之成年男子，以供詐欺集團使用。該詐欺集團
    之成員遂意圖為自己不法之所有，於97年7 月25日下午5 時
    40分許，假冒為雅虎購物中心賣家以電話向甲○○佯稱：其
    購物轉帳付款時誤設定為分期付款，每月將會被固定扣款，
    要其至AT M自動櫃員機操作云云，致甲○○陷於錯誤，於同
    日下午6 時35分許，至桃園縣中壢市○○路○段229 號中壢
    東興郵局自動櫃員機依指示操作，轉帳新臺幣（下同）29,2
    68元至丙○○上開玉山銀行松山分行帳戶內；又於同年7 月
    25日下午6 許，假冒為DHC 客服人員以電話向乙○○佯稱：
    其帳戶金額有問題，要將分期付款之方式轉為一次付清，故
    要其到ATM 自動櫃員機轉帳云云，致乙○○陷於錯誤，於同
    日下午6 時38分許，在位於臺南縣仁德鄉○○○街89號之土
    地銀行ATM 轉帳匯款29,988元至丙○○上開玉山銀行松山分
    行帳戶內。嗣因甲○○、乙○○察覺有異，始悉受騙。
二、案經臺北市政府警察局信義分局報請臺灣臺北地方法院檢察
    署檢察官偵查後聲請簡易判決處刑暨移送併案審理。
    理  由
一、按被告以外之人於審判外之言詞或書面陳述，除法律有規定
    者外，不得作為證據，刑事訴訟法第159 條第1 項定有明文
    。又被告以外之人於審判外之陳述，雖不符刑事訴訟法第15
    9 條之1 至第159 條之4 之規定，而經當事人於審判程序同
    意作為證據，法院審酌該言詞陳述或書面陳述作成時之情況
    ，認為適當者，亦得為證據；當事人、代理人或辯護人於法
    院調查證據時，知有同法第159 條第1 項不得為證據之情形
    ，而未於言詞辯論終結前聲明異議者，視為有前項之同意，
    刑事訴訟法第159 條之5 亦有明文。本判決下列所引被害人
    甲○○、乙○○於警詢時之供述，被告即上訴人丙○○同意
    作為證據，且本院審酌該證據作成時之情況，並無不當之情
    形，認以之作為證據應屬適當，爰依刑事訴訟法第159 條之
    5 第1項 規定，自得作為證據，合先敘明。
二、訊據被告丙○○固坦承有於上開時、地將所有之玉山銀行松
    山分行之提款卡及密碼，交付綽號「小吳」之人，惟矢口否
    認有何上揭幫助詐欺犯行，辯稱：伊因急著找工作，對方說
    要提供提款卡及密碼作測試，所以沒有想那麼多，就不疑有
    他，將其帳戶之提款卡及密碼交予「小吳」，伊也是被害人
    云云。經查：
（一）被害人甲○○、乙○○於前揭時間，因遭假冒為雅虎購物
      中心賣家、DHC 客服人員分別以電話佯稱購物轉帳付款時
      誤設定為分期付款、或帳戶金額有問題要將分期付款之方
      式轉為一次付清，而要求渠等至ATM 自動櫃員機依指示操
      作云云，致被害人均陷於錯誤，分別於前揭時地轉帳匯款
      29,268元、29,988元至被告上開玉山銀行松山分行帳戶內
      ，旋立即被提領一空之事實，業據被害人甲○○、乙○○
      分別於警詢時指述明確，並有玉山銀行松山分行函覆之客
      戶基本資料、存戶交易明細表、綜存戶交易資料查詢單、
      臺灣土地銀行自動櫃員機存戶交易明細表、中壢東興郵局
      存摺明細等件附卷可稽。由此足認被害人甲○○、乙○○
      確遭人以上開假藉取消分期付款或轉變付款方式名義詐騙
      ，且受騙之款項已匯入被告所提供之玉山銀行松山分行帳
      戶內，該帳戶已供他人作為實施詐欺犯行匯款之用無訛。
（二）被告雖以前揭急著找工作，所以將上開帳戶之提款卡及密
      碼交予「小吳」之人，伊也是被害人等情詞置辯云云。惟
      衡諸一般求職之常情，所應考量者，無非係被告之能力、
      資格等自身條件，不論如何，均毋需於求職時提供個人帳
      戶之提款卡及密碼，縱需提供帳戶供薪資轉帳之用，亦無
      要求應徵工作者提供自己帳戶之提款卡及密碼之可能，否
      則其如何能領取個人薪資？參以被告自承並不知道綽號「
      小吳」之人之真實年籍資料，而上開帳戶之提款密碼，乃
      由被告個人所設定，並小心保管不輕易洩露他人知悉，唯
      有自己或與自己極為親近之人得以知悉使用，被告既不知
      該「小吳」為何人，亦無法與之聯絡，竟仍提供其個人帳
      戶之提款卡及密碼予該人使用，顯與常情相違；再參酌被
      告對於其係於應徵求職時遭對方所欺騙乙情，復無法提供
      相關資料以供本院調查，則被告前揭所辯其交付提款卡及
      密碼係因急於謀職之故，不知道對方會用來施行詐騙云云
      ，顯係事後卸責之詞，不足採憑。
（三）按一般民眾向金融機構開設帳戶，數量並無設限，亦無任
      何法令限制，若係用於存款、提款之正當用途，大可光明
      正大自行申請，無須特意使用他人之帳戶。而帳戶僅係用
      以從事存款、提款等用途，並現經媒體廣為報導，政府機
      關及各地金融機構亦多次呼籲民眾應謹慎控管己有帳戶，
      且勿提供個人帳戶，以免淪為詐騙者之幫助工具，是依社
      會一般人之智識及社會生活經驗，倘有人蒐集他人帳戶做
      不明使用，極易判斷係該隱身幕後之使用人意圖以使用他
      人帳戶，以供非法犯罪之用，自可產生該收受帳戶者將用
      於不法犯罪之合理懷疑。衡諸被告為成年人，應具有一定
      之社會經歷，自當可預見將上開帳戶之提款卡及密碼交付
      蒐集帳戶之人後，該人可能自己或提供他人用來從事詐欺
      犯罪，作為詐欺取財之人頭帳戶，以收取被害人匯入之款
      項。是被告雖無他人使用其帳戶必持以詐騙之確信，但其
      將個人帳戶之提款卡及密碼，交付蒐集帳戶之人使用，顯
      具有縱有人以其金融帳戶實施詐欺犯罪，亦不違背其本意
      之幫助意思，堪認被告有幫助他人利用前開帳戶作為詐欺
      取財之不確定故意甚明。
（四）又按刑法上之幫助犯，係對於犯罪與正犯有共同之認識，
      而以幫助之意思，對於正犯資以助力，而未參與實施犯罪
      之行為者而言。本件被告提供前揭帳戶致被害人匯入款項
      ，僅為他人之詐欺取財犯行提供助力，並無證據證明其以
      自己實施詐欺犯罪之意思，或與他人有共同犯罪之犯意聯
      絡，而有參與或分擔詐欺取財犯罪之構成要件行為，是被
      告僅有幫助詐欺取財之犯意，而為詐欺取財構成要件以外
      之行為，自難謂被告係詐欺取財罪之共同正犯，附此敘明
      。
（五）綜上所述，本案事證明確，被告上開所辯顯係飾卸之詞，
      不足採信，其犯行堪以認定，應依法論科。
三、核被告所為，係犯刑法第30條第1 項、第339 條第1 項之幫
    助詐欺取財罪。又被告係基於幫助之犯意而為之，所為係刑
    法第30條第1 項之幫助犯，爰按正犯之刑減輕之。再被告所
    提供之帳戶，業已幫助該詐欺集團得分別詐騙被害人甲○○
    、乙○○後取得財物，乃係以一行為觸犯數相同之罪名，為
    想像競合犯，依法應從一重之幫助詐欺罪處斷。另檢察官移
    送併辦事實（即被害人甲○○部分）雖未據起訴，然與本件
    具有想像競合犯之裁判上一罪關係，為起訴效力所及，本院
    仍應併予審究。至實際以電話詐騙被害人甲○○、乙○○之
    人，雖均有利用被告之帳戶詐欺財物，惟既均未緝獲到案說
    明，究為1 人化名單獨犯罪或為數人共同犯罪，無從認定，
    縱為數人犯罪，尚查無證據可證渠等有何犯意聯絡或行為分
    擔，亦無證據足以佐證，故就本件詐欺正犯部分，無遽認為
    共同正犯之必要，附此敘明。
四、本件被告犯罪事證明確，原審予以論罪科刑，固非無見。惟
    查，上開被害人甲○○受詐騙之移送併辦部分，與本件具有
    裁判上一罪之關係，原審未及審酌，漏未認定此部分之事實
    即有未合。是檢察官執此提起上訴，非無理由，自應由本院
    將原判決予以撤銷改判。
五、爰審酌被告提供帳戶幫助他人詐欺之犯行，所為已影響社會
    正常經濟交易安全，增加被害人尋求救濟之困難，並使犯罪
    之追查趨於複雜，參酌被害人所受詐騙金額之多寡，及其素
    行、生活狀況、智識程度、犯罪之動機、手段等一切情狀，
    另量處如主文第2 項所示之刑，並諭知易科罰金之折算標準
    ，以示懲儆。
據上論斷，應依刑事訴訟法第455 條之1 第1 項、第3 項、第36
9 條第1 項前段、第364 條、第299 條第1 項前段，刑法第30條
第1 項、第2 項、第339 條第1 項、第55條、第41條第1 項前段
，刑法施行法第1 條之1 第1 項、第2 項前段，判決如主文。
本案經檢察官呂俊儒到庭執行職務。
中    華    民    國    98    年    2     月    6     日
                  刑事第十九庭  審判長法  官  施添寶
                                      法  官  紀文惠
                                      法  官  吳俊龍
上正本證明與原本無異。
本判決不得上訴。
                                      書記官  劉俊源
中    華    民    國    98    年    2     月    6     日
附錄本案論罪科刑法條全文：
刑法第30條
幫助他人實行犯罪行為者，為幫助犯。雖他人不知幫助之情者，
亦同。
幫助犯之處罰，得按正犯之刑減輕之。
刑法第339條
意圖為自己或第三人不法之所有，以詐術使人將本人或第三人之
物交付者，處5 年以下有期徒刑、拘役或科或併科1 千元以下罰
金。
以前項方法得財產上不法之利益或使第三人得之者，亦同。
前二項之未遂犯罰之。


司法院資訊處製作；財團法人民間司法改革基金會備份。
